【裁判字號】    97,簡上,939
【裁判日期】    971225
【裁判案由】    詐欺
【裁判全文】
臺灣桃園地方法院刑事判決             97年度簡上字第939號
上  訴  人
即  被  告  乙○○
                    聯絡地址：.
上列上訴人即被告因詐欺案件，不服本院97年度桃簡字第2908號
，中華民國97年10月24日第一審刑事簡易判決（聲請簡易判決處
刑書案號：97年度偵字第16404 號），提起上訴，本院管轄之第
二審地方法院合議庭判決如下：
    主  文
上訴駁回。
    事  實
一、乙○○前曾於民國96年間因公共危險案件，經本院以96年度
    壢交簡字第2620號判決判處有期徒刑2 月確定；同年間又因
    過失傷害案件，經本院以96年度壢交簡字第3523號判決判處
    有期徒刑4 月確定；上開2 罪經本院以97年度聲字第1340號
    裁定應執行有期徒刑5 月確定，於97年11月7 日易科罰金執
    行完畢（不構成累犯）。乙○○雖可預見將自己之金融帳戶
    提供他人使用，可能幫助他人從事財產犯罪，仍基於縱有人
    以其金融帳戶實施詐欺犯罪，亦不違背其本意之幫助故意，
    於97年6 月13日前某日，在不詳地點，將其所有於92年4 月
    23日在桃園縣中壢市○○路117 號第一商業銀行內壢分行所
    開立帳號000-00000000000 號帳戶之金融卡、密碼，提供給
    真實姓名、年籍均不詳之成年詐欺集團成員使用，幫助該犯
    罪集團詐欺取財，該犯罪集團成員乃基於意圖為自己不法所
    有之犯意，於97年6 月13日晚間9 時10分許，以電話向甲○
    ○佯稱先前網路購物設定分期付款功能有誤，須至自動提款
    機前取消設定云云，使甲○○不疑有他而陷於錯誤，接續於
    同日晚間11時2 分許、11時6 分許、11時13分許至台中市○
    ○路250 號第一商業銀行所設置之自動櫃員機插入其金融卡
    ，依對方指示方式操作而轉帳63,000元、2, 000元、18,735
    元至乙○○上開第一商業銀行內壢分行帳戶內。而轉帳入乙
    ○○上開帳戶之款項，旋遭詐欺集團成員提領一空。嗣甲○
    ○發覺受騙，乃報警處理。經乙○○於97年6 月30日下午1
    時30分許，至上開銀行欲查詢上開帳戶存款餘額，因該帳戶
    已列為警示戶而經該銀行行員報警查獲。
二、案經桃園縣政府警察局中壢分局報請台灣桃園地方法院檢察
    官偵查後聲請以簡易判決處刑。
    理  由
一、訊據上訴人即被告乙○○於警詢、檢察官訊問時固坦承於上
    開第一商業銀行帳戶係其開立，惟矢口否認有幫助詐欺犯行
    ，辯稱：伊上開帳戶金融卡已遺失云云。經查：
（一）上開第一商業銀行內壢分行帳號000-00000000000 號帳戶
      確係被告所開立，業據被告供承不諱，復有第一商業銀行
      內壢分行檢送該帳戶往來交易明細表、印鑑卡、客戶基本
      資料、被告國民身分證等在卷可稽。另證人即被害人甲○
      ○如何遭詐騙集團成員以上揭方式詐騙，而依指示將上述
      款項匯款至被告所有帳戶，業據證人即被害人甲○○於警
      詢中證述綦詳，並有卷附第一商業銀行自動付款交易明細
      表3 紙在卷可稽。
（二）雖被告以前詞置辯，惟查：
    1.存摺、金融卡等物為個人理財工具使用之物，依日常生活
      經驗，均可判斷係屬相當重要之物品，而被告於察覺金融
      卡遺失時，衡情亦應辦理掛失，且其既曾向辦理掛失補發
      程序，自知悉可藉由該方法以避免其帳戶遭他人冒用，並
      可確保自己繼續正常使用該帳戶，惟其竟於所稱遺失時未
      申請掛失，核與常情，已屬有違。
    2.每一金融卡都設置有專用密碼，除非設定之人告知，否則
      他人不易得知。又各個銀行、郵局帳戶之金融卡有其特定
      之密碼，必知悉該特定之密碼始得以金融卡自該帳戶內提
      領款項，是為避免該帳戶之款項遭人盜領，銀行及郵局恆
      告知帳戶所有人應將金融卡與密碼應分別置放，並不要輕
      易將該密碼外洩，則被告辯稱：伊將上開金融卡與密碼放
      在一起云云，亦難逕採。
    3.再衡諸苟確如被告所辯上揭帳戶之金融卡係遺失云云，惟
      就取得上揭金融卡之第三人而言，該人既有意利用他人帳
      戶作為詐騙之工具，當無選擇一隨時可能遭真正存款戶掛
      失而無法使用之帳戶之可能，甚且一般存款人亦得使用存
      摺、印章至銀行提領款項，輔以現今社會上，確實存有不
      少為貪圖小利而出售自己帳戶供人使用之人，是該第三人
      僅需付出少許之金錢，即可取得可完全操控而無任何風險
      之他人帳戶。否則，若被告在該第三人尚未行詐前，或行
      詐後，尚未將上揭帳戶內之款項領出前，立即將上揭金融
      卡掛失、甚且以存摺、印章領出款項，該第三人豈非無法
      遂其詐財之目的，該第三人絕無將涉及詐騙成否之關鍵置
      於如此不確定境地之可能。是被告稱未將帳戶交付他人使
      用云云，顯難採信。
    4.綜上，被告上開所辯，係屬卸責之詞，不足採信。
（三）按金融存款帳戶，事關存戶個人財產權益之保障，與存戶
      之印鑑章、金融卡結合，其專屬性、私密性更形提高，除
      非本人或與本人具密切之關係者，難認有何理由可自由流
      通使用該存摺、印鑑章、金融卡，一般人亦均有應妥為保
      管存摺、印鑑章、金融卡，以防止被他人冒用之認識，縱
      有特殊情況偶有將存摺、印鑑章、金融卡交付他人之需，
      亦必深入瞭解其用途後再行提供以使用，恆係吾人日常生
      活經驗與事理；且金融帳戶為個人理財之工具，申請開設
      金融帳戶並無任何特殊之限制，一般民眾皆可以存入最低
      開戶金額之方式申請開戶，一個人可以在不同之金融機構
      申請多數之存款帳戶使用，並無何困難，此乃眾所周知之
      事實，則依一般人之社會生活經驗，苟見非親非故之人不
      以自己名義申請開戶，反而以出價蒐購或租用之方式向他
      人蒐集金融機構帳戶供己使用，衡情當知悉蒐集金融帳戶
      者，係將所蒐集之帳戶用於從事財產犯罪。況觀諸現今社
      會上，詐騙者蒐購人頭帳戶，持以作為信貸、手機簡訊詐
      欺之事，常有所聞，被告將上開帳戶之金融卡及密碼，交
      付姓名、年籍不詳之詐騙集團成員使用，被告自可預見該
      收集帳戶之人可能將之用來從事詐欺犯罪，作為詐欺取財
      之人頭帳戶，以收取被害人匯入之款項，惟其竟仍將其帳
      戶存摺、金融卡、密碼交付該來路不明之人，其顯具有縱
      有人以其金融帳戶實施詐欺犯罪亦不違背其本意之幫助意
      思甚明。而按刑法上之幫助犯，係對於犯罪與正犯有共同
      之認識，而以幫助之意思，對於正犯資以助力，而未參與
      實施犯罪之行為者而言（參照最高法院88年度台上字第12
      70號判決意旨參照），茲查本件被告提供其所有帳戶之金
      融卡、密碼予詐騙集團成員使用，致使被害人於受詐騙之
      際，而將款項轉入被告提供之帳戶，惟此僅係就他人之詐
      欺取財犯行提供助力，是雖卷內事證並無積極證據證明被
      告知悉實施詐欺者將如何犯罪，而無法於本件認定被告有
      實施詐欺犯行之共同犯意聯絡，但被告既對金融帳戶交付
      他人使用，可能遭持以從事財產犯罪有所認知，其有幫助
      他人犯詐欺罪之意甚明。
二、核被告乙○○所為，係犯刑法第30條第1 項前段、第339 條
    第1 項之幫助詐欺取財罪。其既基於幫助之犯意而為之，爰
    依刑法第30條第2 項之規定，按正犯之刑減輕之。又按受徒
    刑之執行完畢，或受一部之執行而赦免後，5 年以內故意再
    犯有期徒刑以上之刑之罪者，為累犯，為刑法第47條第1 項
    所明定。又裁判確定前犯數罪者，併合處罰之；數罪併罰，
    宣告多數有期徒刑者，於各刑中之最長期以上，各刑合併之
    刑期以下，定其刑期，刑法第50條、第51條第5 款定有明文
    。故刑法第47條所謂之「受徒刑之執行完畢」，就數罪併罰
    案件，係指所定之執行刑執行完畢而言。如於定執行刑之前
    ，因有一部分犯罪先確定，形式上予以執行，仍應依刑法規
    定定其應執行之刑，俟檢察官指揮執行「應執行刑」時，再
    就形式上已執行部分予以折抵，不能謂先確定之罪已執行完
    畢（最高法院97年度台非字第299 號判決意旨參照）。又刑
    法上之幫助犯係從屬於正犯而成立，以正犯已經犯罪為要件
    ，故幫助犯並非其幫助行為一經完成，即成立犯罪，必其幫
    助行為或其影響力持續至正犯實施犯罪始行成立（最高法院
    96年度台非字第324 號判決意旨參照）。查本件詐欺集團成
    員係於97年6 月13日晚間9 時10分許對被害人施詐，是該時
    即本件被告之犯罪時間。又被告所犯經本院以96年度壢交簡
    字第2620號判決判處之有期徒刑2 月，雖曾於97年2 月25日
    易科罰金，惟因與所犯經本院以96年度壢交簡字第3523號判
    決所判處有期徒刑4 月應併合處罰，而經本院以97年度聲字
    第1340號裁定應執行有期徒刑5 月確定（於97年11月7 日易
    科罰金執行完畢），是被告為本件犯行時，被告所犯經本院
    以96年度壢交簡字第2620號判決判處之有期徒刑2 月自不得
    認已執行完畢，檢察官認被告係累犯，尚有誤會，一併敘明
    。原審認被告犯行明確，引用刑事訴訟法第449 條第1 項、
    第3 項、第454 條第2 項、刑法第339 條第1 項、第30條第
    1 項前段、第2 項、第41條第1 項前段、刑法施行法第1 條
    之1 第1 項、第2 項規定，並審酌被告輕易提供金融帳戶資
    料供他人掩飾犯罪所得使用，非但增加被害人尋求救濟之困
    難，造成社會人心不安，亦助長詐騙犯罪者之氣焰，使詐欺
    犯罪者得以順利取得詐欺所得之財物，危害財產交易安全，
    且被告於犯後猶否認犯行等一切情狀，量處有期徒刑3 月，
    並諭知易科罰金以1,000 元折算1 日，並說明依現今金融機
    構與客戶之契約，係由金融機構提供予客戶使用，於客戶結
    清帳戶時，存摺由金融機構於該存摺註記作廢後客戶始得留
    存、金融機構大多要求提款卡需剪卡寄回等情觀之，上開存
    摺、提款卡之所有權應仍屬金融機構所有，且上開帳戶之存
    摺、提款卡及密碼單等資料，均未扣案，且乏確據證明尚屬
    存在，為免將來執行困難，爰均不予宣告沒收，核其認事用
    法，俱無違誤，量刑亦屬妥適，被告雖上訴，惟未敘明其具
    體上訴理由，為無理由，應予駁回。
三、上訴人乙○○經合法傳喚，無正當理由不到庭，爰依刑事訴
    訟法第371 條之規定，不待其陳述，逕為一造辯論判決。
據上論斷，應依刑事訴訟法第455 條之1 第3 項、第368 條、第
371條，判決如主文。
本案經檢察官陳仁傑到庭執行職務。
中    華    民    國    97    年    12    月    25    日
                  刑事第一庭審判長法  官  曾淑華
                                  法  官  顧正德
                                  法  官  鄭吉雄
以上正本證明與原本無異。
不得上訴。
                                  書記官  劉宗源
中    華    民    國    97    年    12    月    25    日


司法院資訊處製作；財團法人民間司法改革基金會備份。
